臺灣高等法院高雄分院刑事判決　　　　93年度交上易字第78號
上　訴　人　臺灣高雄地方法院檢察署檢察官
上　訴　人
即　被　告　乙○○
上列上訴人等因被告過失傷害案件，不服臺灣高雄地方法院93年
度交易字第90號中華民國93年8 月25日第一審判決（起訴案號：
臺灣高雄地方法院檢察署92年度偵字第22017 號），提起上訴，
本院判決如下：
     主  文
原判決撤銷。
乙○○因過失傷害人，處拘役參拾日，如易科罰金，以參佰元折
算壹日。
     事  實
一、乙○○於民國91年5 月24日將其駕駛之車牌號碼ＶＪ—9555
    號自用小客車停放於高雄市○○路與後勁南路交岔路口10公
    尺內之不得臨時停車處，並將前開車輛之車頭面向後昌路15
    2 號至156 號之店家，車尾朝向馬路之方式停車，且當時該
    自小客車左右均有併排停放之車輛；嗣於同日14時15分許，
    其本應注意汽車倒車時，應謹慎緩慢後倒，並應注意其他車
    輛及行人，依其情形又無不能注意之情事，竟疏未注意，即
    貿然倒車，適甲○○騎乘車牌號碼ＢＤＩ─351 號重型機車
    沿高雄市○○區○○路（原審及檢察官均誤載為後昌北路）
    由北往南方向行駛，亦疏未注意車前狀況，致乙○○上開車
    輛之後端保險桿及排氣管與甲○○機車之右側腳踏板相撞擊
    ，甲○○受撞後，其騎乘之機車仍繼續往前滑行數公尺，然
    甲○○已因此受有右前臂挫傷4 ×6 公分、右小腿挫傷6×
    14公分、右足踝挫傷3 ×3 公分、右足踝韌帶斷裂等傷害。
二、案經甲○○訴由臺灣高雄地方法院檢察署檢察官偵查起訴。
     理  由
一、訊據上訴人即被告（下稱）乙○○雖坦承於前揭時、地與告
    訴人甲○○發生碰撞之事實，但矢口否認有何過失犯行，辯
    稱：當時伊倒車已經完成，準備前進，是甲○○自己撞上伊
    的車子，此可由甲○○的右側腳踏煞車器180 度由前往後轉
    以及伊的自小客車保險桿由右後方往左後方推出去，排氣管
    也往左邊彎曲可以證明云云。經查：
  (一)上揭事實業據告訴人指訴綦詳，並有告訴人及被告提出之相
    片在卷可稽。
  (二)上開ＶＪ—9555號自用小客車之後方保險桿最下端接近中間
    部分（即車牌正下方處），有一明顯之斷裂痕跡，且排氣管
    有一自右向左受力後向左彎曲之情狀，左後方保險桿亦向外
    突出，此有被告提出之照片在卷可稽（外放於證物袋內）；
    又告訴人之機車係腳踏板、煞車腳踏板整個往後歪，此業據
    證人即機車行老闆林明郎於檢察官偵訊時證述綦詳（見發查
    卷第146 頁反面）；依雙方車輛之毀損情形、行車之方向綜
    合判斷，可知被告車輛之排氣管，及告訴人機車之右側腳踏
    板部分受創最嚴重，此2 部位應係2 車之撞擊點，對此被告
    亦不爭執（見發查卷第53頁），參以被告車輛之排氣管係向
    左彎曲，足見當時係被告車輛之右後方排氣管與告訴人機車
    之右側腳踏板擦撞，始導致被告自用小客車之排氣管向左彎
    曲，告訴人機車之右側腳踏板由前往後反轉，至於被告車輛
    後方之保險桿則係第一次撞擊後，告訴人機車有再撞及車牌
    正下方之後保險桿，後保險桿因此受到擠壓，才由右後方往
    左後方推出去，尚難據此認本件車禍之直接受力點在後方保
    險桿之右側。綜合以上各情，可知2 車均係車身以外之突出
    零件相碰撞始肇致本件車禍，可證事發時2 車極為靠近。
  (三)茲應進一步審究者為被告之車輛係在行進中或停止中與告訴
    人機車相撞擊？經查：
    (1)被告於原審審理時自承：「本來我車子已經倒好在快車道
      ，告訴人後來上車後，因為車子前面有車子，所以我車子
      就再繼續往後倒車再左轉出去」等語（見原審卷第88、89
      頁）；於告訴人受傷上車後，被告因前面有車子之故，仍
      須繼續往後倒車，才能前進左轉，顯見事故發生時，被告
      尚無往前行之情形，則被告辯稱伊當時係倒車完成，準備
      前行之停止狀態等語顯與事實不符。
    (2)被告復謂：「事故發生時，我車子已經打在N 檔」等語（
      見原審卷第88頁），可證於被告「發覺」有事故時，其剛
      倒車完畢將排檔打在N 檔，而從倒車檔換為N 檔，只不過
      是1 至2 、3 秒間之事，然此為被告「發覺」事故之時間
      ，至於事情發生至人產生反應間尚有時間差，更何況當時
      被告人在車內，對此輕微擦撞是否能即時反應亦有疑問，
      可徵事故「發生」在被告「發覺」之前，換言之，事情發
      生於被告將排檔改為N 檔之前，即在被告倒車之時發生。
    (3)事故發生地點在四線道之外側快車道上，當時被告之後側
      保險桿已在外側快車道之白色虛線與白色實線間，此業據
      告訴人於原審說明綦詳（見原審卷第79頁），並有告訴人
      提出之照片在卷可憑，被告之車輛既已相當程度地佔據路
      面，則告訴人沿後昌路駛來應可注意，然其竟疏未注意而
      撞及被告之車輛，告訴人固有疏未注意車前狀況之疏失；
      然被告之車輛為深藍色，且有相當大之體積，告訴人縱於
      肇事前無法詳為注意，然當其駕車經過被告之車旁時，因
      被告車輛之顏色深且體積大，告訴人不可能毫無感覺；而
      依前開認定之撞擊部位，據以推斷事故發生時，告訴人之
      機車約三分之二在被告之車後，衡情實難想像告訴人機車
      車身已有三分之二在被告車後，仍無從發覺被告車輛與其
      機車緊貼，可徵於告訴人機車行駛至被告車後時，被告車
      輛尚未緊貼著告訴人機車，被告車輛係於告訴人機車已在
      其後方時，仍以倒車之狀態接近告訴人機車，告訴人始無
      法於被告車輛接近時及時閃躲，雙方車輛才會在如此極為
      貼近之距離內擦撞致生本件車禍。
    (4)綜合上述各點可證事故發生時，被告車輛係在倒車狀態。
  (四)告訴人受有右前臂挫傷4 ×6 公分、右小腿挫傷6 ×14公分
    、右足踝挫傷3 ×3 公分、右足踝韌帶斷裂等傷害，有台北
    醫學大學附設醫院診斷證明書2 紙及台北醫學大學附設醫院
    93年6 月1 日校附醫歷字第1029號函一紙附卷可稽，堪信為
    真實。被告雖辯稱：告訴人於顏威裕醫院檢查時並無右足踝
    韌帶斷裂之傷害，惟衡情，告訴人當時因突發事故受傷，僅
    為緊急作初步診療，並無後續住院觀察即趕回台北，業據告
    訴人指陳在卷，自不能僅以卷附顏威裕醫院病歷記載，即因
    此推認告訴人當時未受有此一傷害。又起訴書雖記載告訴人
    受有右足踝內側骨折之傷害，惟此部分可能為舊傷，業據台
    北醫學大學附設醫院以93年6 月1 日校附醫歷字第1029號函
    、93年11月23日校附醫歷字第1704號函在卷可參，是依罪疑
    有利於被告之原則，應認此部分傷害非本件被告倒車過失所
    造成。
二、按交岔路口10公尺內不得臨時停車；道路交通安全規則第11
    1 條第1 項第2 款定有明文。經查被告停車之處所為高雄市
    ○○路152 號至156 號間，該處恰為交岔路口10公尺內，此
    有告訴人提出之照片在卷可稽（見發查卷第48頁反面），是
    該處為禁止臨時停車處所，不得臨時停車一節堪以認定。次
    按汽車倒車時，應謹慎緩慢後倒，並應注意其他車輛及行人
    ；同規則第110 條第2 款亦有明文。此均為被告應注意之事
    項，且被告當時停車於路口禁止停車處，其兩旁均有併排停
    車之車輛，其於倒車時，因較不易注意車後方道路往來之人
    車，本已具較高危險性，為避免此一風險，被告更應提高注
    意義務以避免因倒車而撞及往來人車風險之發生；而依被告
    之智識、能力，當時之情狀，亦無不能注意之情事，且依當
    時被告之左右均有併排停放車輛、阻礙其看清後方往來人車
    之視線之情況下，被告即貿然倒車至馬路中，致生本件車禍
    ，被告顯有過失。且被告此一過失行為與告訴人所受之前揭
    傷害間有因果關係，本件被告之犯行堪以認定，應予依法論
    科。
三、核被告所為係犯刑法第284 條第1 項前段之過失傷害罪。
四、原審據以論處被告過失傷害罪固非無見，惟查被告停放車輛
    之處所係一交岔路口，為禁止臨時停車之處所一節，已說明
    如前，又該處所雖禁止臨時停車，然於事故發生時並未劃製
    禁止臨時停車之標線，此有雙方提出之照片可資佐證，從而
    原審認被告停放處所係「設有禁止臨時停車標線」之處所尚
    有未洽。被告上訴意旨否認犯罪，指摘原判決不當；公訴人
    循告訴人之請求上訴，指摘原判決量刑過輕，均無理由；惟
    原判決既有上開可議之處，自應由本院將原判決撤銷。審酌
    被告前未曾受有期徒刑以上刑之宣告，有台灣高等法院被告
    前案紀錄表可按，素行良好，僅因一時疏失，致告訴人受有
    上開傷害，告訴人所受之傷勢非重，被告犯後否認犯行，迄
    今未與告訴人達成民事和解等一切情狀，量處如主文第2 項
    所示之刑，並諭知易科罰金之折算標準。
據上論斷，應依刑事訴訟法第369 條第1 項前段、第364 條、第
299 條第1 項前段、刑法第284 條第1 項前段、第41條第1 項前
段、罰金罰鍰提高標準條例第1 條前段、第2 條，判決如主文。
本案經檢察官郭振昌到庭執行職務。
中　　華　　民　　國　　94　　年　　4 　　月　　20　　日
                  刑事第八庭    審判長法  官  惠光霞
                                      法  官  洪慶鐘
                                      法  官  李淑惠
以上正本證明與原本無異。
不得上訴。
中　　華　　民　　國　　94　　年　　4 　　月　　20　　日
　　　　　　　　　　　　　　　　　　　書記官  邱麗莉
附錄本件判決論罪科刑法條：
中華民國刑法第284條第1項
(過失傷害罪)
因過失傷害人者，處6 月以下有期徒刑、拘役或5 百元以下罰金
，致重傷者，處1 年以下有期徒刑、拘役或5 百元以下罰金。
